臺灣新北地方法院刑事判決
110年度金訴字第740號
公  訴  人  臺灣新北地方檢察署檢察官
被      告  王冠智



上列被告因違反洗錢防制法等案件，經檢察官提起公訴（110年
度偵緝字第2454號、110年度偵字第30412號）及移送併辦(110年
度偵字第27094號、第43047號、110年度偵緝字第2566號)，因被
告於準備程序中就被訴犯罪事實為有罪之陳述，經本院告知簡式
審判程序之旨，並聽取當事人之意見後，由本院合議庭裁定改由
受命法官獨任進行簡式審判程序，判決如下：
    主  文
乙○○幫助犯洗錢防制法第十四條第一項之一般洗錢罪，處有期徒
刑肆月，併科罰金新臺幣參萬元，罰金如易服勞役，以新臺幣壹
仟元折算壹日。
    事  實
一、乙○○可預見提供自己金融機構帳戶之存摺、提款卡及密碼予
    不具信賴關係之他人，可能遭他人作為詐欺等財產犯罪所得
    財物匯入、轉帳匯出及提領之工具，藉此達到掩飾詐欺犯罪
    所得去向之目的，使犯罪查緝更形困難，進而對該詐欺取財
    正犯所實行之詐欺取財及掩飾該詐欺犯罪所得去向之洗錢罪
    正犯行施以一定助力，竟基於縱令他人以自己所申辦之金融
    帳戶實行詐欺取財犯行、掩飾詐欺犯罪所得去向，亦不違其
    本意之幫助詐欺取財及幫助一般洗錢之不確定故意，於民國
    109年12月7日某時許，在其斯時位於新北市○○區○○路000號
    居所樓下(起訴書記載為「109年12月7日前某日時、在不詳
    地點」，應予更正)，將其申辦之合作金庫商業銀行0000000
    000000號帳戶(下稱合庫帳戶)、華南商業銀行000000000000
    號帳戶(下稱華南帳戶)、臺灣新光商業銀行0000000000000
    號帳戶(下稱新光帳戶)、台新商業銀行帳戶00000000000000
    號帳戶(下稱台新帳戶)之存摺、提款卡及其密碼、印鑑章1
    個(下合稱帳戶資料)，當面交予自稱「李偉」之成年男子收
    受，而容任取得上開帳戶資料之人(無證據證明其等為3人以
    上之詐欺集團)用以遂行詐欺取財及洗錢之犯行。嗣取得上
    開帳戶資料之詐欺分子，即意圖為自己不法之所有，基於詐
    欺取財、洗錢之犯意，於附表「詐欺時間」，以「詐欺方式
    」欄所示方式，詐欺如附表「告訴人」欄所示之人，致其等
    均陷於錯誤，因而依指示匯款至乙○○提供之上開帳戶內(詳
    如附表「匯款時間」、「匯款金額」、「匯入之被告帳戶」
    欄所示)，上開款項旋遭不詳詐欺分子提領一空，致警方難
    以追查前揭詐欺取財犯罪所得之去向，製造金流斷點，順利
    利用本案帳戶掩飾該犯罪所得，使他人逃避刑事追訴。嗣因
    如附表「告訴人」欄所示之人察覺有異，報警處理，始循線
    查悉上情。
二、案經丙○○、己○○、丁○○、甲○○訴由新北市政府警察局土城分
    局、癸○○訴由臺中市政府警察局烏日分局、壬○○訴由彰化縣
    警察局鹿港分局、辛○○訴由臺中市政府警察局豐原分局、戊○○訴由新北市政府警察局新莊分局報告臺灣新北地方檢察署
    檢察官偵查起訴及移送併辦。
    理  由
壹、程序方面：
　　本案被告乙○○所犯為死刑、無期徒刑、最輕本刑為三年以上
    有期徒刑以外之罪，亦非高等法院管轄第一審案件，且被告
    於本院準備程序進行中，先就前揭被訴事實為有罪之陳述，
    經受命法官告知簡式審判程序之旨，並聽取當事人之意見後
    ，本院合議庭認無不得或不宜改依簡式審判程序進行之事，
    依刑事訴訟法第273條之1第1項，裁定本件由受命法官獨任
    行簡式審判程序。又本案既經本院裁定改依簡式審判程序審
    理，則依刑事訴訟法第273條之2、同法第159條第2項之規定
    ，不適用傳聞法則有關限制證據能力及證據調查之相關規定
    。
貳、實體方面：
一、前揭事實，業據被告於本院準備程序及審理時均坦承不諱(
    見本院110年度金訴字第740號卷【下稱本院卷】第154-156
    、237、247頁)，並有被告上開台新、華南、合庫、新光等4
    銀行帳戶之開戶基本資料及交易明細(見本院卷第47-53、57
    -61、65-68、73-76頁)、台新銀行111年3月10日台新作文字
    第11106696號函暨所附交易傳票影本3份(見本院卷第161-16
    5頁)、台新銀行111年5月4日台新作文字第11110537號函1紙
    (見本院卷第171頁)、如附表「證據名稱及其出處」欄所示
    證據在卷可佐。基上，堪認被告上開任意性自白均核與客觀
    事實相符，堪以採信。是本案事證明確，被告上開犯行洵堪
    認定，應依法論科。
二、論罪科刑：
(一)罪名：
  1.按刑法上所稱之幫助犯，係對於犯罪與正犯有共同之認識，
    而以幫助之意思，對於正犯資以助力，而未參與實施犯罪之
    行為者而言(最高法院49年台上字第77號判決意旨參照)。是
    如未參與實施犯罪構成要件之行為，且係出於幫助之意思提
    供助力，即屬幫助犯，而非共同正犯。次按行為人主觀上認
    識提供金融帳戶可能作為收受及提領特定犯罪所得使用，他
    人提領後即產生遮斷資金流動軌跡以逃避國家追訴、處罰之
    效果，仍基於幫助之犯意而提供，應論以幫助犯洗錢防制法
    第14條第1項之一般洗錢罪(最高法院108年度台上字第3101
    號判決意旨參照)。
  2.被告提供上開帳戶資料供他人使用，使詐欺取財正犯對告訴
    人等施用詐術後，得利用上開金融帳戶作為受領詐欺所得贓
    款匯入之人頭帳戶，並成功提領上開詐欺贓款，使該等詐欺
    所得於遭提領後之去向不明，形成金流斷點，是被告固未直
    接實行詐欺取財、掩飾、隱匿犯罪所得之構成要件行為，然
    被告所為的確對詐欺分子遂行詐欺取財、掩飾或隱匿犯罪所
    得資以助力，利於詐欺取財及洗錢之實行；惟被告單純提供
    上開帳戶資料供人使用之行為，不能與逕向告訴人等施以詐
    欺、提領贓款之洗錢行為等視，亦無證據證明被告曾參與詐
    欺取財、洗錢犯行之構成要件行為，或與實行詐欺取財、洗
    錢犯行之人有犯意聯絡，僅係對於該實行詐欺取財、洗錢犯
    行之人資以助力，揆諸前揭說明，自應論以幫助犯。
  3.故核被告所為，係犯刑法第30條第1項前段、第339條第1項
    之幫助詐欺取財罪，及刑法第30條第1項前段、洗錢防制法
    第14條第1項之幫助一般洗錢罪。
(二)想像競合：被告以同時交付本案4個帳戶資料之一行為，同
    時幫助詐欺分子向如附表所示多人行騙，並因此遮斷各次詐
    欺取財之金流而逃避追緝，觸犯數幫助詐欺取財罪、數幫助
    一般洗錢罪，均為想像競合犯，應依刑法第55條之規定，從
    一重論以幫助一般洗錢罪一罪。
(三)併案審理：檢察官移送併案審理部分(臺灣新北地方檢察署1
    10年度偵字第27094號、第43047號、110年度偵緝字第2566
    號)，與檢察官原起訴部分，具有想像競合犯之裁判上一罪
    關係，為同一案件，而為原起訴意旨效力所及，本院自得併
    予審理，附此敘明。
(四)刑之減輕事由：被告未實際參與洗錢罪之犯行，所犯情節較
    正犯輕微，爰依刑法第30條第2項規定，減輕其刑。又洗錢
    防制法第16條第2項規定：「犯前二條之罪，在偵查或審判
    中自白者，減輕其刑。」，本案被告於審判中自白幫助洗錢
    犯罪，爰依洗錢防制法第16條第2項規定，減輕其刑。因被
    告有前揭2種減輕事由，爰依刑法第70條規定遞減之。
(五)爰審酌被告提供其所申辦之上開帳戶資料幫助他人犯罪，致
    使詐欺取財及洗錢之正犯得以隱身幕後，難以查獲，助長詐
    欺犯罪風氣猖獗，增加被害人尋求救濟之困難，破壞社會治
    安及金融秩序甚鉅；惟念其終能坦承犯行之犯後態度，再衡
    酌其犯罪之動機、目的、手段、提供帳戶之數量共有4個、
    被害人之人數及受騙金額等情節；兼衡被告自述教育程度為
    高職畢業，未婚、育有未成年子女、目前職業為汽車業務員
    、月收入約3萬元、需扶養小孩及女友、經濟狀況勉持之家
    庭生活狀況（見本院卷第428頁)等一切情狀，量處如主文所
    示之刑，並就併科罰金部分諭知易服勞役之折算標準。　
三、沒收：
(一)按「犯罪所得，屬於犯罪行為人者，沒收之；前二項之沒收
    ，於全部或一部不能沒收或不宜執行沒收時，追徵其價額」
    ，刑法第38條之1第1項前段、第3項分別定有明文。又按共
    同正犯犯罪所得之沒收、追徵，應就各人所分得之數為之。
    所謂各人「所分得」之數，係指各人「對犯罪所得有事實上
    之處分權限」而言。因此，若共同正犯各成員內部間，對於
    犯罪所得分配明確時，應依各人實際所得宣告沒收（最高法
    院107年度台上字第2989號判決意旨參照），準此，幫助犯
    亦應依此原則加以認定。被告稱其並未因本案犯行而獲取任
    何報酬等語(見本院卷第237頁)，卷內復無證據證明被告有
    因本案提供帳戶資料之犯行，因而獲得任何利益或報酬，自
    無從為沒收或追徵犯罪所得之宣告。　　
(二)洗錢防制法第18條第1項固規定「犯第14條之罪，其所移轉
    、變更、掩飾、隱匿、收受、取得、持有、使用之財物或財
    產上利益，沒收之；犯第15條之罪，其所收受、持有、使用
    之財物或財產上利益，亦同。」，惟被告非實際上提款之人
    ，無掩飾隱匿詐欺贓款之犯行，非洗錢防制法第14條第1項
    之正犯，自無上開條文適用，附此敘明。
(三)至附表受騙之人所匯款項，固可認係本案位居正犯地位之人
    所取得之犯罪所得，惟卷內尚無證據可認被告有分得上開犯
    罪所得之情形，爰不予宣告沒收，附此敘明。
(四)被告遭警方搜索而扣押之物，有本院110年聲搜字1008號搜
    索票暨附件、高雄市政府警察局刑事警察大隊搜索扣押筆錄
    、扣押物品目錄表、搜索現場及扣案物照片6張在卷可佐(見
    110偵緝2454卷第14-17、19-21頁)，被告稱均與本案無關等
    語(見本院卷第237頁)，又並無證據證明與本案之犯行有何
    關連，爰不予宣告沒收，附此敘明。
據上論斷，應依刑事訴訟法第273條之1第1項、第299條第1項前
段(依判決精簡原則，僅記載程序法條文)，判決如主文。
本案經檢察官庚○○提起公訴，檢察官徐綱廷、余家恩移送併辦，
檢察官陳姵伊到庭執行職務。
中　　華　　民　　國　　111 　年　　7 　　月　　15　　日
                  刑事第十八庭  法  官  劉容妤
上列正本證明與原本無異。　　　　　　　　　
如不服本判決，得於判決書送達之日起20日內，以書狀敍述理由
(須附繕本)，向本庭提出上訴。
　　　　　　　　　              書記官  謝昀真
中　　華　　民　　國　　111 　年　　7 　　月　　20　　日
附錄本判決論罪科刑法條全文
【刑法第30條】
幫助他人實行犯罪行為者，為幫助犯。雖他人不知幫助之情者，
亦同。
幫助犯之處罰，得按正犯之刑減輕之。
【洗錢防制法第14條】
有第二條各款所列洗錢行為者，處七年以下有期徒刑，併科新臺
幣五百萬元以下罰金。
前項之未遂犯罰之。
前二項情形，不得科以超過其特定犯罪所定最重本刑之刑。
【刑法第339條】
意圖為自己或第三人不法之所有，以詐術使人將本人或第三人之
物交付者，處五年以下有期徒刑、拘役或科或併科五十萬元以下
罰金。
以前項方法得財產上不法之利益或使第三人得之者，亦同。
前二項之未遂犯罰之。
【附表】(單位：新臺幣)
編號 告訴人  詐欺時間 詐欺方式 匯款時間(以被告帳戶交易明細為準) 匯款金額 匯入之被告帳戶 證據名稱及其出處 1 告訴人丙○○ 109年12月7日 在LINE「SP2煙彈群」群組佯稱：出售電子煙彈云云(無證據證明被告對詐欺分子之詐欺手法係以網際網路對公眾散布而犯之，有何預見可能性)，致丙○○陷於錯誤，表示購買，因而依指示匯款如右列所示，該款項旋遭提領一空。 109年12月7日17時45分許 1萬6千200元 (告訴人匯款所用帳戶末4碼為9579號) 台新帳戶 ①告訴人丙○○之警詢證述(見110偵10710卷第4-5頁)。 ②告訴人丙○○匯款所用之中國信託銀行存摺封面及內頁交易明細影本、網路銀行交易紀錄翻拍照片各1份(同上卷第11-13頁)。 ③告訴人丙○○提供之LINE對話紀錄(同上卷第32-34頁)。 ④被告台新帳戶之開戶基本資料及交易明細(同上卷第28、30頁反面)。 2 告訴人己○○ 109年12月10日16時50分許起 以LINE向己○○佯稱：在「晨星」網站投資保證獲利云云，致其陷於錯誤，因而依指示匯款如右列所示，該等款項旋遭提領一空。 109年12月13日0時16分許 5萬元 (告訴人匯款所用帳戶末4碼為9164號) 華南帳戶 ①告訴人己○○之警詢證述(見110偵10710卷第6-7頁)。 ②告訴人己○○提出之LINE對話紀錄、台新銀行自動提款機交易明細表、網路銀行臺幣活存明細各1份(同上卷第35-36頁反面)。 ③被告華南帳戶、新光帳戶之開戶基本資料及交易明細(同上卷第21頁、第23頁正面、第25頁、第26頁正面)。     109年12月13日22時25分許 3萬元 (告訴人匯款所用帳戶末4碼為3321號) 新光帳戶  3 告訴人丁○○ 109年12月12日 以LINE向丁○○佯稱：在某網站投資外匯可賺外匯價差云云，致其陷於錯誤，因而依指示匯款如右列所示，該等款項旋遭提領一空。 109年12月12日14時37分許 2萬5千元 (告訴人匯款所用帳戶末4碼為1863號) 合庫帳戶 ①告訴人丁○○之警詢證述(見110偵10710卷第8頁正反面)。 ②告訴人丁○○提出之LINE對話紀錄(同上卷第30-44頁反面)。 ③告訴人提出之郵政自動櫃員機交易明細表各1份(同上卷第14頁)。 ④被告合庫帳戶之開戶基本資料及交易明細(同上卷第18、20頁)。 4 告訴人甲○○ 109年12月11日 以LINE向甲○○佯稱：在某網站投資可保本保息以獲利云云，致其陷於錯誤，因而依指示匯款如右列所示，該等款項旋遭提領一空。 109年12月11日11時14分許 1萬元 (告訴人匯款所用帳戶末4碼為5426號) 台新帳戶 ①告訴人甲○○之警詢證述(見110偵10710卷第9頁正反面)。 ②告訴人甲○○提出之LINE對話紀錄1份(同上卷第45-48頁)。 ③告訴人甲○○提出之台新銀行自動提款機交易明細表2份(同上卷第15頁正面)。 ④被告台新帳戶之開戶基本資料及交易明細(同上卷第28、30頁反面)。     109年12月11日11時49分許 1萬元 (告訴人匯款所用帳戶末4碼為5426號) 台新帳戶  5 告訴人癸○○ 109年12月初 以LINE向癸○○佯稱：在「富比世博弈」平台網站投資可獲利云云，致其陷於錯誤，因而依指示匯款如右列所示，該等款項旋遭提領一空。 109年12月11日13時31分許 1萬元 (告訴人匯款所用帳戶末4碼為5666號) 台新帳戶 ①告訴人癸○○之警詢證述(見110偵30412號卷第5-6頁反面)。 ②告訴人癸○○提出之網路銀行轉帳明細1紙、匯款所用之彰化銀行與遠東商銀金融卡翻拍照片3紙、國泰世華銀行自動提款機交易明細表、LINE對話紀錄各1份(同上卷第19-22頁)。 ③被告台新帳戶之開戶業務申請書、客戶基本資料、交易明細(同上卷第10-18頁反面)。      109年12月11日13時33分許 1萬元 (告訴人匯款所用帳戶末4碼為3900號) 台新帳戶  6併辦110偵27094號 告訴人壬○○ 109年12月間 以LINE向壬○○佯稱：在「資多星網站」投資可獲利云云，致其陷於錯誤，因而依指示匯款如右列所示，該等款項旋遭提領一空。 於109年12月12日13時33分許 2萬元 (告訴人匯款所用帳戶末4碼為3990號) 華南帳戶 ①告訴人壬○○之警詢證述(見110偵27094號卷第6-8頁)。 ②告訴人壬○○提出之中國信託銀行自動櫃員機交易明細表1紙(同上卷第36頁反面右上角)。 ③告訴人壬○○提出之LINE對話紀錄1份(同上卷第37-39頁)。 ④被告華南帳戶之交易明細(同上卷第16頁正面)。 7併辦110偵43047號 告訴人辛○○ 109年11月間某日某時許 以LINE向辛○○佯稱：在「鑫富(後改稱鉅能)」虛擬貨幣投資網站投資可獲利云云，致其陷於錯誤，因而依指示匯款如右列所示，該等款項旋遭提領一空。 109年12月11日14時21分許 5萬元 (告訴人匯款所用帳戶末4碼為9830號) 台新帳戶 ①告訴人辛○○之警詢證述(見110偵43047號卷第9-10頁)。 ②告訴人辛○○提出之網路匯款紀錄列印畫面2紙、LINE對話紀錄1份(同上卷第18頁反面、第19頁反面至30頁正面)。 ③被告台新帳戶之開戶基本資料暨交易明細(同上卷第33-39頁反面)。     109年12月11日14時34分許 2萬5千元 (告訴人匯款所用帳戶末4碼為5936號)   8併辦110偵緝2566號 告訴人戊○○ 109年11月9日至12月21日間 以LINE向戊○○佯稱：在「鑫富」網站投資可獲利云云，致其陷於錯誤，因而依指示匯款如右列所示，該等款項旋遭提領一空。 109年12月11日13時28分許 5萬元 (告訴人匯款所用帳戶末4碼為0361號) 台新帳戶 ①告訴人戊○○之警詢證述(見110偵緝2566號卷第9-17頁)。 ②告訴人戊○○提出之LINE對話紀錄1份(同上卷第25-57頁，其中第49頁為詐欺分子提供被告之台新帳戶指示告訴人匯款)。 ③被告台新銀行帳戶之開戶基本資料及交易明細(同上卷第71-76頁)。